臺灣臺東地方法院刑事判決　　　　　　　 95年度易字第203號
公　訴　人　臺灣臺東地方法院檢察署檢察官
被　　　告　戊○○
選任辯護人　陳信伍律師
上列被告因恐嚇案件，經檢察官提起公訴（九十五年度偵字第一
七四六號），本院判決如下：
    主  文
戊○○連續以加害財產之事，恐嚇他人致生危害於安全，處有期
徒刑陸月，如易科罰金，以銀元參佰元即新臺幣玖佰元折算壹日
。
    事  實
一、戊○○原係臺東縣政府警察局臺東分局警員（於民國九十年
    七月二日轉任臺東分局初鹿派出所警員，九十二年十月四日
    任中興派出所警員，九十二年十二月八日任成功分局警員，
    嗣任大武分局警員迄今），民國九十二年三月間，因向快樂
    汽車保養廠及銓運汽車材料商行之負責人乙○○要索為其新
    購車牌號碼七二二二─ＦＤ之日產休旅車加裝前保險桿霧燈
    ，乙○○初以該霧燈應至富泰汽車股份有限公司（現改為連
    誠汽車股份有限公司）原廠安裝婉拒，然於戊○○再三請託
    之下不得已勉強代付霧燈費用新臺幣（下同）三千七百元，
    兩人因而交惡。同年七月間，戊○○另有一部白色韓國製現
    代自小客車，於臺東縣卑南鄉○○○道發生車禍受損，請乙○○拖吊回保養廠修復，乙○○見該車撞毀情形嚴重，且戊○○有前款未清紀錄，乃拒絕修復，並建議將該車報廢處理
    ，戊○○竟基於恐嚇之概括犯意，於同年七、八月間，打電
    話至快樂汽車保養廠向乙○○藉勢惡言以：以後（乙○○）
    拖吊車不要在初鹿讓伊碰到，揚言會丟贓車車牌至快樂汽車
    保養廠栽贓，要將其維修廠搞倒為止等言語，恫嚇乙○○，
    致乙○○心生畏懼；嗣又承接前開之犯意，復於同年十一月
    初，打電話至快樂汽車保養廠對乙○○前開保養廠內之技師
    丙○○恐嚇稱：為你好，不要再在乙○○那邊工作，否則會
    發生什麼事情不曉得等語，恫嚇丙○○，致令丙○○聞言畏
    怖，擔心受快樂保養廠之牽累，隨即辭職離開，足生危害於
    二人之財產安全。
二、案經乙○○訴請臺灣臺東地方法院檢察署檢察官偵查起訴。
    理  由
壹、證據能力方面：
一、按被告以外之人（包括證人、鑑定人、告訴人、被害人及共
    同被告等）於偵查中向檢察官所為陳述，除顯有不可信之情
    況者外，得為證據，刑事訴訟法第一百五十九條之一第二項
    定有明文。是被告以外之人前於偵查中已具結而為證述，除
    反對該項供述得具有證據能力之一方，已釋明「顯有不可信
    之情況」之理由外，不宜以該證人未能於審判中接受他造之
    反對詰問為由，即遽指該證人於偵查中之陳述不具證據能力
    ，方符前揭法條之立法意旨。是證人何俊清、甲○○、葉蒼
    榮、周金龍、劉怡伶及被害人乙○○、丙○○於檢察官偵查
    時具結所為之證述（見九十二年度發查字第七五七號偵查卷
    第三、四九、五０、五二、五三、五五、六四、一四四、一
    四五、一七二、一七三頁），被告未曾提及檢察官在偵查時
    ，有任何不法取供之情形，是客觀上並無顯不可信之情況，
    前揭證人於偵查中之證言自具有證據能力。
二、次按被告以外之人（包括證人、鑑定人、告訴人、被害人及
    共同被告等）於審判外之陳述雖不符刑事訴訟法第一百五十
    九條之一至之四等四條之規定，而當事人或辯護人於法院調
    查證據時，知有刑事訴訟法第一百五十九條第一項不得為證
    據之情形，而未於言詞辯論終結前聲明異議者，視為有前項
    之同意，同法第一百五十九條之五第二項定有明文。立法意
    旨在於傳聞證據未經當事人之反對詰問予以核實，原則上先
    予排除。惟若當事人已放棄反對詰問權，於言詞辯論終結前
    未聲明異議，基於尊重當事人對傳聞證據之處分權，及證據
    資料愈豐富，愈有助於真實發見之理念，且強化言詞辯論主
    義，使訴訟程序得以順暢進行，上開傳聞證據亦均具有證據
    能力。本件證人何俊清、甲○○、葉蒼榮、周金龍、劉怡伶
    及被害人乙○○、丙○○於警（調）詢中之陳述（見前揭偵
    查卷第一五、二五、三一、三七、四二、一０三、一０七、
    一一一、一一四、一二五、一二九頁；九十三年度他字第一
    三九號偵查卷第一二、一四、二０、三０頁），雖係被告以
    外之人於審判外之陳述，性質上屬傳聞證據，惟經本院審理
    時予以提示並告以要旨，並經檢察官及被告表示意見，當事
    人已知上述筆錄乃傳聞證據，且均未於言詞辯論終結前對該
    筆錄內容異議，依上開規定，已擬制同意其有證據能力，是
    證人何俊清、甲○○、葉蒼榮、周金龍、劉怡伶及被害人乙○○、丙○○於警（調）詢中之證言亦具有證據能力。
貳、實體方面：
一、本件被告戊○○於警詢、偵訊及本院審理時，固坦承於九十
    二年三月間，至富泰汽車公司為其車牌號碼七二二二─ＦＤ
    休旅車裝置前保險桿霧燈，費用係乙○○以其名義先行墊付
    ，並於九十二年七月間，其所有白色韓國現代自小客於臺東
    綠色隧道發生車禍，曾打電話請乙○○幫忙拖吊回其保養廠
    修理，惟否認有連續恐嚇乙○○及丙○○之行為，辯稱：伊
    並無向乙○○說要將其快樂汽車保養廠搞倒之事，而丙○○
    係伊朋友弟弟，打電話要其辭去快樂汽車保養廠工作，是因
    準備介紹其至別處上班等云云。
二、經查：
    (一)被告戊○○於九十二年三月間，至富泰汽車公司為其車牌
      號碼七二二二─ＦＤ休旅車裝置前保桿霧燈，費用係乙○○以其名義先行墊付，及其所有白色韓國現代自小客車於
      臺東綠色隧道發生車禍，曾打電話請乙○○幫忙拖吊回保
      養廠修理等情，有證人何俊清、甲○○、葉蒼榮、周金龍
      、劉怡伶及被害人乙○○、丙○○於警（調）詢及檢察官
      訊問時具結之證詞可憑，並有富泰汽車公司統一發票、銓
      運汽車維修單、富泰汽車公司臺東服務廠交修單各一紙，
      附卷可稽，堪信為真實。
    (二)就被告恐嚇乙○○部分：
      (1)證人即被害人丙○○於調查筆錄時稱：被告多次在快
        　樂汽車保養廠修理汽車，都拒絕支付修理費，被告於
          九十二年三月間駕駛白色日產七人座休旅車，到快樂
          汽車保養廠要求加裝霧燈，因無原裝霧燈，老闆吳聲
          慶請被告直接至原廠富泰公司加裝，裝好之後被告拒
          絕支付霧燈費用，乙○○不得已為被告支付前開霧燈
          費用（參九十二年度發查字第七五七號偵查卷第三三
          頁）；於檢察官偵訊時具結證稱：被告之前在快樂保
          養廠修理韓國製自小客車都不付款，還拿些小零件，
          因此九十二年六、七月間，在綠色隧道發生車禍，叫
          乙○○拖回去，乙○○就不幫被告修理，另外被告休
          旅車裝霧燈，也是收乙○○幫伊付錢（參前揭偵查卷
          第五三頁）；於本院訊問時亦具結證述伊於前揭調查
          筆錄及偵訊筆錄所為之內容，均屬實在（參本院卷第
          五０頁）。
        證人何俊清於調查及檢察官偵訊時具結證稱：九十二
          年三月十日之前，乙○○有先打電話通知車號七二二
          二─ＦＤ休旅車要至富泰汽車公司裝霧燈，請先行訂
          料，所需款項由車主支付，若車主不付款才找乙○○
          收錢，嗣被告開車前來時，即表示費用由快樂保養廠
          老闆乙○○付款，伊便在交修單上註明「快樂老闆付
          款」，再打電話向乙○○確認，乙○○則請伊再向被
          告請款，惟被告仍稱要由乙○○支付，伊請被告與吳
          聲慶直接連絡商談，最後乙○○表示由其支付（參前
          揭偵查卷第二七、五一頁）。
        證人甲○○於調查、檢察官偵訊及本院訊問時具結證
          稱：九十二年十一月二十一日被告至快樂汽車保養廠
          來，交了三千七百元給老闆乙○○，乙○○叫被告交
          給伊，要伊於帳冊備註欄委修工作項目寫霧燈（代付
          ），加註付清及簽上姓氏，後來葉蒼榮有至保養廠勸
          乙○○不要把事情鬧大，免遭被告報復，做不成生意
          （參前揭偵查卷第三七、四九頁；本院卷第五四頁）
          。
        證人葉蒼榮於調查、警詢及檢察官偵訊時具結證稱：
          九十二年十一月間被告透過富岡派出所警員邱仁弘介
          紹來找伊談與乙○○裝霧燈之事，被告當時尚未支付
          三千七百元費用給乙○○，嗣後於同年月二十一日再
          拿錄音帶給伊時，表示已將霧燈費用還給乙○○，並
          請伊對外偽稱該錄音帶係九十二年八、九月份即由被
          告交給伊等語（參前揭偵查卷第四二、五三頁；九十
          三年度他字第一三九號偵查卷第三０頁）。
        證人周金龍於調查及檢察官偵訊時具結證稱：九十二
          年十一月十七日下午六時許曾陪同被告前往快樂汽車
          保養廠洽談被告與乙○○間和解事宜，此事並有渠等
          當時所簽訂之和解書影本為證（參九十二年度發查字
          第七五七號偵查卷第一０三、一四四頁）。
        證人劉怡伶於調查、警詢及檢察官偵訊時具結證稱：
          被告於九十二年三月十日曾開休旅車至富泰汽車公司
          請求加裝霧燈，施作完畢後，被告即駕車離去，並表
          示快樂汽車保養廠老闆乙○○會至公司付款，而隔了
          一、二天，乙○○即至富泰汽車公司付清前揭款項三
          千七百元，是由快樂汽車保養廠之拖車費抵銷，吳聲
          慶來對帳時，伊先付拖車費後，乙○○再從裡面提出
          三千七百元付霧燈費用，不是被告支付（參前揭偵查
          卷第一０七、一四五頁；九十三年度他字第一三九號
          偵查卷第二０頁）。
        被告於調查、偵訊時亦供稱：九十二年三月份曾開其
          七二二二─ＦＤ休旅車至富泰汽車公司（後改為連誠
          汽車公司）裝置前保險桿霧燈，是乙○○先以他的名
          義代付款，伊有付給乙○○三千五百元，付款時間是
          於裝置霧燈後一個星期內，經由太太提醒並拿錢給伊
          後，其獨自一人至乙○○汽車保養廠大門口交錢，並
          隨即離開現場，沒有其他人知道此事……同年七月底
          伊所有另部韓國製自小客車於綠色隧道發生車禍，請
          乙○○拖吊至保養廠估價修復，因乙○○向同業表示
          該輛汽車係警察的車，不知是否可以拿到修理費，伊
          為免牽扯此事，便從初鹿派出所緊處理小組拖吊名單
          中將快樂汽車保養廠刪除……；於九十二年九月底十
          月初在乙○○保養廠親手交付霧燈費用三千七百元給
          乙○○……；九十二年三月十日與乙○○先聯絡，吳
          聲慶叫伊先去富泰汽車公司裝設霧燈，乙○○會與該
          公司連絡，而富泰汽車公司也跟伊連絡，所以才與太
          太一同去富泰汽車公司裝設霧燈，裝好了就直接開走
          ，費用當時以為是太太付的，事後才知是乙○○支付
          ……；伊有打電話請乙○○聯絡富泰汽車公司裝霧燈
          等語（參前揭偵查卷第二、二六、二八頁；九十二年
          度發查字第七五七號偵查卷第一八二頁）。
        參諸上揭證人證述及被告之供詞，顯見被告確有要求被
        害人乙○○免費代為修理汽車或代墊費用之情事，乙○○亦多次隱忍代為處理支付，彼此致生嫌隙。
      (2)被害人乙○○指訴被告在其另部韓國製現代自小客車於
        綠色隧道發生車禍，請其拖吊回廠修理，因被告連加裝
        霧燈費用都要被害人支付，且該輛汽車損壞嚴重，修理
        費初估不在少數，遂未予代修，並表示該車直接報廢就
        好，詎被告竟於九十二年七、八月間，打電話至快樂汽
        車保養廠對其罵三字經，並恫稱：要將快樂汽車保養廠
        搞倒為止，還說以後拖吊車不要在初鹿讓伊碰到，揚言
        會丟贓車車牌至快樂汽車保養廠栽贓等語，被害人並謂
        所言以調查筆錄內容較為詳細（參前揭偵查卷第三、一
        五、二０、五五、六四、六七、一一一、一二五、一二
        九、一四四、一七二頁；九十三年度他字第一三九號偵
        查卷第一二、一四、一七頁；本院卷第三七、四二頁）
        ，而證人甲○○於調查、偵訊及本院訊問時亦具結證稱
        ：九十二年十一月二十五日下午三時三十六分許，有一
        不知姓名男子打電話至快樂汽車保養廠來，要找老闆乙○○接聽電話，當時乙○○不在，該男子叫伊跟乙○○
        講「最近開車小心一點」，接完恐嚇電話後一、二天，
        被告即與另位友人至保養廠來與乙○○談和解（參九十
        二年度發查字第七五七號偵查卷第三七、四九頁；本院
        卷第五五頁），另證人丙○○亦於調查、偵訊及本院訊
        問時具結作證：被告曾當面及打電話向伊說，為了他好
        ，不要再在乙○○那邊工作，伊害怕牽扯在內，便辭職
        離開快樂汽車保養廠（詳後述）。茲查被告與被害人乙○○於本案發生前並無恩怨或瓜葛，二人感情像兄弟，
        業據被告供陳在卷（參前揭偵查卷第一八三頁），本件
        亦係因蘋果日報報導出來，臺東分局人員找被害人乙○○前往了解，而非乙○○主動要追究（參本院卷第四一
        頁），足認被告與被害人乙○○二人間素無嫌隙，且關
        係尚稱良好，被害人乙○○實無動機或理由必須對身為
        警察之被告，以棄其汽車保養廠之生意不顧，而挾怨報
        復，誣陷被告涉犯
        本件犯罪，職是，被害人乙○○前開之指述與證詞，自
        堪確信。
    (二)就被告恐嚇丙○○部分：
      被害人丙○○指訴被告曾當場或打電話對其恫稱，為了他
      好，最好不要再在快樂汽車保養廠上班，伊也是因接到被
      告恐嚇電話後才離職，離職原因一方面是害怕，怕連伊也
      牽扯在內，因為老闆乙○○開庭回來，害怕下次也會輪到
      伊；被告是在九十二年十一月中旬伊離職前三天密集打電
      話，在卷附和信電訊通聯紀錄中有四通是被告打來要伊通
      風報信或恐嚇不得在乙○○經營之保養廠上班之恐嚇電話
      （參前揭偵查卷第三一、五二、一一四、一一五、一七三
      頁；本院卷第四八、五一頁），並有和信電訊股份有限公
      司通聯紀錄存卷可證（參前揭偵查卷第七０、一一七頁）
      。證人即被害人乙○○於調查、警詢時，及檢察官偵訊、
      本院訊問時具結證稱：被告曾多次打手機給丙○○，恐嚇
      丙○○不能在快樂汽車保養廠上班，如繼續在那邊上班，
      會找伊麻煩（前揭偵查卷第一五頁；九十三年度他字第一
      三九號偵查卷第一九頁）。而被告於本院訊問時則供稱伊
      叫丙○○不要在快樂汽車保養廠工作之原因，係丙○○為
      其朋友弟弟，丙○○剛退伍，未當兵之前其哥哥有介紹，
      才認識，如果朋友沒有介紹也不認識，伊認為丙○○在快
      樂汽車保養廠那邊學不到什麼東西，其目的是要介紹丙○○至國源或是正隆等汽車廠工作（參本院卷第五九、六０
      頁）。依被告所稱其與被害人丙○○之關係，被告猶擔心
      被害人丙○○於快樂汽車保養廠無法學得一技之長，而有
      意轉介至其他地方上班，渠等間之關係應係良好，被害人
      亦無動機或理由不顧及彼此情誼，必須指摘誣陷，偽稱被
      告涉犯恐嚇罪行，且被告所欲轉介之國源或是正隆等汽車
      廠，業據乙○○指稱國源汽車廠當時並未缺人，正隆汽車
      廠當時則尚未成立烤漆部，而丙○○本業係汽車烤漆（參
      本院卷第四六、六二頁），已有可疑，再者，被告前於警
      詢、偵訊及本院準備程序時，均未曾提及其告知丙○○離
      開快樂汽車保養廠之用意，係在擬轉介丙○○至國源或正
      隆等汽車廠上班，嗣迄至本院審理時始為前開辯解，顯係
      臨訟杜撰之詞，不足採信，被害人丙○○之指訴與證詞，
      洵堪可採。
    綜上所述，被告所辯無非推諉卸責之詞，均無可採，本件事
    證明確，被告犯行堪以認定，應依法論科。
三、被告行為後，刑法業於九十四年二月二日修正公布，並於九
    十五年七月一日施行。按行為後法律有變更者，適用行為時
    之法律，但行為後之法律有利於行為人者，適用最有利於行
    為人之法律，現行刑法第二條第一項訂有明文。此條規定乃
    與刑法第一條罪刑法定主義契合，而貫徹法律禁止溯及既往
    原則，係規範行為後法律變更所生新舊法律比較適用之準據
    法，是刑法第二條本身雖經修正，但刑法第二條既屬適用法
    律之準據法，本身尚無比較新舊法之問題，應一律適用裁判
    時之現行刑法第二條規定以決定適用之刑罰法律，先予辨明
    。又以本次刑法修正之比較新舊法，應就罪刑有關之共犯、
    未遂犯、想像競合犯、牽連犯、連續犯、結合犯，以及累犯
    加重、自首減輕暨其他法定加減原因（如身分加減）與加減
    例等一切情形，綜其全部罪刑之結果而為比較，最高法院九
    十五年五月二十三日著有九十五年度第八次刑庭會議決議可
    資參照。查：
    (一)被告行為後，刑法第五十六條關於連續犯之規定，業於九
      十四年二月二日修正刪除，且依刑法施行法第十條之一規
      定，於九十五年七月一日生效，修正刪除連續犯規定後，
      除法理上合於接續犯、包括一罪之情形仍可以一罪論外，
      其餘數犯罪行為之情形，即應依刑法第五十一條規定分論
      併罰，則依修正後刑法第二條第一項規定比較新、舊法結
      果，舊法第五十六條連續犯之規定乃將被告連續數行為論
      以一罪，僅得加重其刑至二分之一，自應適用較有利於被
      告之行為時法律即舊法論以連續犯。
    (二)本件被告所犯刑法第三百零五條之罪之主刑為二年以下有
      期徒刑、拘役或三百元以下罰金，被告行為時之刑法就罰
      金刑之規定，依修正前刑法第三十三條第五款規定，罰金
      刑應處銀元一元以上，惟九十四年一月七日修正，九十四
      年二月二日公布，九十五年七月一日施行之刑法第三十三
      條第五款則規定：「罰金：新臺幣一千元以上，以百元計
      算之」，而九十五年六月十四日修正公布之刑法施行法第
      一條之一規定：「中華民國九十四年一月七日刑法修正施
      行後，刑法分則編所定罰金之貨幣單位為新臺幣。九十四
      年一月七日刑法修正時，刑法分則編未修正之條文定有罰
      金者，自九十四年一月七日刑法修正施行後，就其所定數
      額提高為三十倍，但七十二年六月二十六日至九十四年一
      月七日新增或修正之條文，就其所定數額提高為三倍」，
      比較修正前後之罰金刑輕重，該罰金刑之最低刑度於修法
      後已有加重，故以九十五年七月一日修正公布施行前之規
      定較有利於被告，應依刑法第二條第一項前段規定，適用
      行為時之法律，亦即適用修正前之刑法第三百零五條規定
      科刑。
    (三)被告於行為時之刑法第四十一條第一項前段規定：「犯最
      重本刑為五年以下有期徒刑以下之刑之罪，而受六個月以
      下有期徒刑或拘役之宣告，因身體、教育、職業、家庭之
      關係或其他正當事由，執行顯有困難者，得以一元以上三
      元以下折算一日，易科罰金」，又被告行為時之易科罰金
      折算標準，修正前罰金罰鍰提高標準條例第二條前段（現
      已刪除）規定，就其原定數額提高為一百倍折算一日，則
      本件被告行為時之易科罰金折算標準，如以銀元三百元折
      算一日，經折算為新臺幣後，即應以新臺幣九百元折算為
      一日。惟九十五年七月一日修正公布施行之刑法第四十一
      條第一項前段則規定：「犯最重本刑為五年以下有期徒刑
      以下之刑之罪，而受六個月以下有期徒刑或拘役之宣告者
      ，得以新臺幣一千元、二千元或三千元折算一日，易科罰
      金」，比較修正前後之易科罰金折算標準，以九十五年七
      月一日修正公布施行前之規定，較有利於被告，則應依刑
      法第二條第一項前段，適用修正前刑法第四十一條第一項
      前段規定，定被告之易科罰金折算標準。
四、核被告所為，係犯修正前刑法第三百零五條之恐嚇罪。被告
    多次恐嚇行為，時間緊接，所犯構成要件相同，顯係基於概
    括之犯意為之，為連續犯，應依修正前刑法第五十六條之規
    定，加重其刑。又刑法第一百三十四條關於公務員犯罪之加
    重規定，係以公務員故意犯瀆職罪章以外之罪，由於假借職
    務上之權力、機會或方法為限，並非具有公務員身分之人，
    一經犯罪，即在當然加重之列。如犯人雖為公務員，但其犯
    罪並非利用其職務上之權力、機會或方法而為之者，即無適
    用該條規定之餘地（最高法院二十四年上字第一三四五號、
    三十三年上字第六六六號判例參照）。本件被告戊○○於向
    被害人乙○○、丙○○為前揭之恐嚇行為時，雖係臺東縣政
    府警察局臺東分局中興派出所警員，惟其當時並非在執行警
    察職務，縱被害人等知悉其擁有警察身分，並出言恐嚇被害
    人等，然其犯恐嚇罪，並無假借警員之權力或機會或方法情
    事，自無適用刑法第一百三十四條加重其刑規定之餘地（最
    高法院八十七年度臺上字第一一三九號、八十八年度臺上字
    第三六００號判決亦同此意旨）。是起訴書記載被告應依刑
    法第一百三十四條加重其刑，容有誤解；又本件被告係以將
    使工廠無法再營業及工作不保等情恐嚇，自屬加害「財產」
    之事恐嚇被害人，檢察官起訴認被告所為，足生危害於被害
    人之身體安全，惟尚查無此等事實，所指當有未洽，均併予
    敘明。爰審酌被告身為警務人員，不知潔身自愛，犯後未坦
    承犯行，猶圖矯飾，並酌其犯罪目的、手段、品行、與被害
    人等關係、所生危害，暨檢察官具體求刑等一切情狀，量處
    如主文所示之刑，同時諭知易科罰金之折算標準，以資懲儆
    。
據上論斷，應依刑事訴訟法第二百九十九條第一項前段，刑法第
二條第一項前段、修正前（下同）第五十六條、第三百零五條、
第四十一條第一項前段，罰金罰鍰提高標準條例第一條前段、修
正前第二條，現行法規所定貨幣單位折算新臺幣條例第二條，判
決如主文。
本案經檢察官丁○○到庭執行職務
中　　華　　民　　國　　96　　年　　1 　　月　　24　　日
                  刑事第三庭    審判長法  官  莊松泉
                                      法  官  徐淑芬
                                      法  官  詹慶堂
以上正本證明與原本無異。
如不服本判決，應於判決送達後10日內向本院提出上訴狀（須附
繕本）。
「切勿逕送上級法院」
                                      書記官  張建成
中　　華　　民　　國　　96　　年　　1 　　月　　24　　日
附記：
刑法第305條
以加害生命、身體、自由、名譽、財產之事，恐嚇他人致生危害
於安全者，處 2 年以下有期徒刑、拘役或 300 元以下罰金。
